【裁判字號】    92,上訴,801
【裁判日期】    920625
【裁判案由】    傷害致死
【裁判全文】
臺灣高等法院臺中分院刑事判決                民國九十二年度上訴字第八○一號
    上  訴  人  臺灣臺中地方法院檢察署檢察官
    被      告  丙○○
    指定辯護人  本院公設辯護人  甲○○
右上訴人因被告傷害致死案件，不服臺灣臺中地方法院中華民國九十二年三月廿一日
第一審判決（民國九十一年度訴字第二六八一號，起訴案號：臺灣臺中地方法院檢察
署民國九十年度偵字第二○三五二號），提起上訴，本院判決如左：
    主      文
上訴駁回。
    事      實
一、丙○○於民國（下同）九十年八月十日與張惟絲相識，雙方成為男女朋友後，張
    惟絲即搬進丙○○位於臺中縣烏日鄉○○路二五三號住處與丙○○同居。因張惟
    絲染有毒癮，有吸食毒品之惡習，丙○○屢勸張惟絲戒毒不成，竟基於傷害張惟
    絲之概括犯意，自九十年十月十五日起，連續在上址以其所有之皮帶、電線（Ａ
    Ｖ端子線）毆打張惟絲之背部、臀部及四肢，致張惟絲背部、臀部及四肢均受有
    瘀血之傷害，嗣經警扣得其所有之皮帶壹條、電線（ＡＶ端子線）壹條。
二、案經被害人張惟絲之母戊○○及張惟絲之兄丁○○訴請臺灣臺中地方法院檢察署
    檢察官偵查起訴。
    理      由
一、被告丙○○（下稱被告）坦承於右揭時、地，以皮帶及電線（AV端子線）毆打被
    害人張惟絲之背部、臀部及四肢致張惟絲受有上開傷害之事實，而張惟絲受有上
    開傷害，也有檢察官勘驗筆錄、相驗屍體證明書、驗斷書、及所拍照片與法務部
    法醫研究所法醫所醫鑑字第一三九一號鑑定書等資料附卷可憑，是被告傷害犯
    行甚為明確而堪認定。
二、公訴人雖然以被告連續在上址以皮帶、電線毆打張惟絲之背部、臀部、四肢，至
    以不明鈍器毆打被害人張惟絲頭部之行為，致張惟絲頭部受有左頂部頭皮下局部
    出血３×２公分、右側硬腦膜下腔血塊９×５×１公分、右頂葉、右枕葉、左顳
    葉底面、小腦右側底面蜘蛛膜下腔出血之傷害，而張惟絲遭受上開傷害後，因丙
    ○○未將張惟絲送醫就治，致張惟絲引發急性肺炎合併肺膿瘍，嗣丙○○之父林
    振成於九十年十月二十一日中午發現張惟絲倒臥在床邊且無反應，因而報警處理
    並緊急送醫急救，惟仍延至同日十四時十二分許宣告不治死亡，而認為被告係觸
    犯刑法第二百七十七條第二項之傷害致人於死罪嫌云云。
三、訊之被告堅決否認有以不明鈍器毆打被害人頭部之行為，辯稱，其僅有以其所有
    之皮帶、電線（ＡＶ端子線）毆打張惟絲之背部、臀部及四肢，並沒有以鈍器打
    張惟絲的頭部，不知其頭部何以會受傷出血，其死亡應非伊毆打所造成等語。
四、公訴人係以被害人張惟絲確係因鈍力性顱腦及肢體損傷、硬腦膜下腔出血，引發
    急性肺炎合併肺膿瘍而死亡，業經公訴人督同法醫師相驗並進行解剖屬實，製有
    勘驗筆錄、相驗屍體證明書、驗斷書、進行解剖時所拍照片十五幀及法務部法醫
    研究所法醫所醫鑑字第一三九一號鑑定書等資料附卷可憑。而被告雖然辯稱，
    並未以鈍器毆打被害人之頭部云云，惟被害人與被告同居一室，被害人之生活起
    居均由被告負責，而被告之家人與被害人並無互動，且無恩怨，亦未毆打被害人
    等情，業據被告自承在卷。是被告之家人既與被害人無何互動，亦未毆打被害人
    ，自可排除被告家人涉案之可能性。而被害人之生活起居既均由被告負責，參以
    被告確實曾以皮帶及電線（ＡＶ端子線）等物毆打被害人等情，是被害人頭部之
    傷應係被告毆打所致。又告訴人丁○○於偵訊時陳稱：「張惟絲死亡前二、三個
    星期，我曾在太平市我媽媽的撞球場看過她，當時她精神還很好，她跟我說丙○
    ○對她不錯，也沒有提到丙○○有打她。」等語，而被告於警、偵訊時均供稱：
    「我與張惟絲之感情很好，只是常因毒品問題而吵架，我打她只是要教訓她，叫
    她不要吸毒。」等語。再參以法醫師對被害人進行解剖時，經採集被害人胃容物
    及血液送法務部調查局進行鑑定結果，發現均含有嗎啡成分，經研判結果應係使
    用四號海洛因之結果，亦有上開法務部法醫研究所之鑑定書在卷可稽，與被告辯
    稱，被害人有施用毒品習慣等語相符。被告與被害人感情良好，並無何仇隙及恩
    怨，僅因被害人染有毒癮而屢生爭執，被告為使被害人戒除毒癮而毆打被害人，
    其主觀上應係基於傷害之故意，並非基於殺人之犯意。惟以鈍器毆打人之頭部，
    足以致人死亡之結果，此為一般人所認識，亦應為被告所知悉，故被告以鈍器毆
    打被害人之頭部時，對於可能導致被害人死亡之結果，應可預見。是被告可預見
    其行為可能導致被害人發生死亡之結果，應注意，能注意，竟疏於注意而未將被
    害人送醫救治，導致被害人因而引發急性肺炎合併肺膿瘍而死亡，其顯然有過失
    ，且與被害人之死亡結果具有相當因果關係，為其論據。經查：
  (一)本件並沒有扣得公訴人所指之不明鈍器，以證明被告有以不明鈍器毆打被害人張
    惟絲頭部之事實，雖然被害人張惟絲頭部受有左頂部頭皮下局部出血３×２公分
    、右側硬腦膜下腔血塊９×５×１公分、右頂葉、右枕葉、左顳葉底面、小腦右
    側底面蜘蛛膜下腔出血之傷害，然依照被告之供述，張惟絲染有毒癮，有吸食毒
    品之惡習，且檢察官參以法醫師對被害人張惟絲進行解剖時，經採集被害人胃容
    物及血液送法務部調查局進行鑑定結果，發現均含有嗎啡成分，經研判結果，應
    係使用四號海洛因之結果，有上開法務部法醫研究所之鑑定書在卷可稽，亦認定
    張惟絲確實有吸食毒品之惡習。而被告與張惟絲係同居之男女朋友，而依照告訴
    人即張惟絲之兄長丁○○於偵訊時陳稱：「張惟絲死亡前二、三個星期，我曾在
    太平我媽媽的撞球場看過她，當時她精神還很好，她跟我說丙○○（被告）對她
    不錯，也沒有提到丙○○有打她。」等語，可以得知被告與張惟絲二人感情良好
    ，又被告於警、偵訊時均供稱：「我與張惟絲之感情很好，只是常因毒品問題而
    吵架，我打她只是要教訓她，叫她不要吸毒。」等語，又據法務部法醫研究所之
    鑑定書所載，被害人上肢：兩側上肢背面多處電線鞭苔痕及瘀血斑、左手腕掌面
    瘀血斑、右手腕掌面縫合疤痕。下肢：兩側下肢前面及背面多數電線鞭苔痕及瘀
    血斑（見偵查卷第十六頁），傷痕均集中於四肢，足見被告所供其係以皮帶及電
    線毆打被害人背部、臀部、四肢等情，尚非不足採，從而可認定被告僅係要被害
    人戒除毒癮，而以皮帶、電線毆打被害人，應無另以鈍器毆打其頭部之必要。
  (二)施用毒品成癮者，若因缺乏毒品可供施用而毒癮發作之時，難免有情緒不穩無法
    控制本身舉動而自殘之行為，而被告平日均在外工作，張惟絲則一人獨自留在居
    住處所，張惟絲頭部所受之傷害，也有可能因毒癮發作之時，因情緒不穩無法控
    制本身舉動所為自殘行為或不慎碰撞屋內硬物所致，此項情況，尚難加以排除，
    自難以臆測認定係被告以不明鈍器毆打傷害所致。
  (三)依據法務部法醫研究所鑑定結果，被害人死亡原因，計有：甲、急性肺炎合併肺
    膿瘍，乙、硬腦膜下腔出血，丙、鈍力性顱腦及肢體損傷等三種，有該鑑定書附
    卷可稽（見偵查卷第廿一頁），然其死亡之主要原因應係因鈍力性顱腦損傷、硬
    腦膜下腔出血，引發急性肺炎合併肺膿瘍而起，被告以皮帶及電線（ＡＶ端子線
    ）毆打被害人張惟絲之背部、臀部及四肢所造成張惟絲背部、臀部及四肢瘀血等
    「肢體損傷」，應不致引發張惟絲死亡之結果。亦即被告之傷害行為與被害人死
    亡間，並無相當因果關係，不能令被告負刑法第二百七十七條第二項之傷害致死
    罪責。
五、綜上，被告所為，係犯刑法第二百七十七條第一項之傷害罪，公訴人認係犯同法
    條第二項之傷害致人於死罪，起訴法條，尚有未洽，應予變更。被告自九十年十
    月十五日起，連續在上址以其所有之皮帶、電線（ＡＶ端子線）毆打張惟絲之背
    部、臀部及四肢，致張惟絲背部、臀部及四肢均受有瘀血之傷害，顯係基於概括
    之犯意反覆所為，為連續犯，應以一罪論，並加重其刑。
六、原審變更檢察官起訴法條，依刑法第五十六條，第二百七十七條第一項，第四十
    條第一項前段，第三十八條第一項第二款，罰金罰鍰提高標準條例第一條前段，
    第二條，審酌被告之品行、犯罪之動機、目的、手段、被害人受傷害程度及被告
    犯罪後之態度等一切情狀，量處有期徒刑六月，並諭知易科罰金之折算標準。經
    核認事用法，均無違誤，量刑亦稱妥適。公訴人上訴意旨，仍執前詞謂：被害人
    確係因鈍力性顱腦及肢體損傷、硬腦膜下腔出血，引發急性肺炎合併肺膿瘍而死
    亡，業經檢察官督同法醫師相驗並進行解剖屬實，製有勘驗筆錄、相驗屍體證明
    書、驗斷書、進行解剖時所拍照片十五幀及法務部法醫研究所法醫所醫鑑字第
    一三九一號鑑定書等資料附卷可憑。而依鑑定人石台平法醫所為上開鑑定書所載
    之鑑定結果，對於造成被害人鈍力性顱腦及肢體損傷、硬腦膜下腔出血等傷害之
    方式（亦即自他為之判定），則判斷為他為亦即他殺，也就是說上開傷害不可能
    係被害人自行造成，係經由他人以外物介入始會造成如此嚴重之傷害，且被告家
    人與被害人無何互動，亦未毆打被害人，自可排除被告家人涉案可能性，而被害
    人之生活起居均由被告負責，被告確實曾以皮帶及電線等物毆打被害人，再參以
    上開鑑定報告認定該傷害係由他人所為等情，是被害人頭部之傷，應係被告毆打
    所致，應負傷害致死罪刑云云，指摘原判決不當，所指「他殺」、「被告所為」
    等情，並無證據可憑，無非推測，其上訴為無理由，應予駁回。
七、據上論斷，應依刑事訴訟法第三百六十八條，判決如主文。
本案經檢察官乙○○到庭執行職務。
中      華      民  國      九十二     年     六      月   二十五   日
                                臺灣高等法院臺中分院刑事第一庭
                                      審判長法  官  陳  紀  綱
                                            法  官  方  艤  駐
                                            法  官  陳  登  源
右正本證明與原本無異。
檢察官得上訴。
如不服本判決應於收受送達後十日內向本院提出上訴書狀，其未敘述上訴之理由者並
得於提起上訴後十日內向本院補提理由書（均須按他造當事人之人數附繕本）。
                                            書記官  林  明  冬
中      華      民      國      九十二     年     六      月   二十七   日
附錄本案所犯法條全文
中華民國刑法第二百七十七條：
傷害人之身體或健康者，處三年以下有期徒刑、拘役或一千元以下罰金。
                                                                        Ｒ


司法院資訊處製作；財團法人民間司法改革基金會備份。
